【裁判字號】    99,司財管,36
【裁判日期】    990429
【裁判案由】    選任遺產管理人
【裁判全文】
臺灣臺南地方法院民事裁定            99年度司財管字第36號
聲  請  人  臺灣土地銀行股份有限公司
法定代理人  寅○○
代  理  人  甲○○
上列聲請人聲請對被繼承人子○○選任遺產管理人事件，本院裁
定如下：
    主  文
選任財政部國有財產局臺灣南區辦事處臺南分處為被繼承人子○
○之遺產管理人。
聲請程序費用新臺幣壹仟元由被繼承人子○○之遺產負擔。
    理      由
一、按繼承人均拋棄其繼承權者，準用關於無人承認繼承之規定
    ，民法第1176條第6項定有明文。又繼承開始時，繼承人之
    有無不明，而不能依民法第1177條選定遺產管理人時，得由
    利害關係人聲請法院選任之，民法第1178條第2項亦定有明
    文。
二、本件聲請意旨略以：本件被繼承人子○○（男，民國○○年○
    月○○日生，身分證統一編號：Ｚ000000000號，生前最後住所
    ：臺南市○區○○里○鄰○○路○段15巷16號)為聲請人之債
    務人，於92年5月8日死亡，是繼承已經開始。查被繼承人子
    ○○尚遺有財政部南區國稅局臺南市分局出立之「財產及所
    得清單」所示之土地及車輛，惟被繼承人子○○死亡後，其
    所有繼承人皆已向法院聲明拋棄繼承。為期合法順利處分被
    繼承人子○○名下之遺產，以清償債務，特為本件遺產管理
    人選任之聲請等語。
三、經查：聲請人主張之前開事實，業據提出被繼承人子○○除
    戶謄本1件、中長期放款借據影本1件、財政部臺灣省南區國
    稅財產歸屬資料清單影本1件、99年3月3日南院龍家巳92繼
    字第646號准予備查通知函影本1件、繼承系統表1份附卷為
    憑。並經本院依職權調閱本院92年度繼字第646號、第1044
    號拋棄繼承事件卷宗核閱綦詳，是聲請人之主張應足採信。
    又查被繼承人子○○死亡後，其法定繼承人皆已依法拋棄繼
    承權經本院准予備查，且未準用民法第1177條之規定選定遺
    產管理人，而被繼承人子○○為聲請人之債務人，故聲請人
    以利害關係人之身分聲請選任被繼承人子○○之遺產管理人
    ，核與上開規定並無不合，應予准許。
四、按公示催告期限屆滿，無繼承人承認繼承時，其遺產於清償
    債權，並交付遺贈物後，如有剩餘，歸屬國庫；又按非公用
    國有財產以財政部國有財產局為管理機關，民法第1185條、
    國有財產法第12條分別定有明文。查本件被繼承人子○○之
    法定繼承人皆已依法拋棄繼承權經本院准予備查，復未準用
    民法第1177條之規定選定遺產管理人，且經本院函詢被繼承
    人子○○原繼承人即配偶戊○○○；子女己○○、庚○○、
    辛○○、乙○○；兄弟姐妹癸○○、壬○○、丑○○、丙○
    ○、丁○○等有無擔任被繼承人子○○之遺產管理人之意願
    ，迄今均未回覆本院，足徵被繼承人子○○之原繼承人對被
    繼承人子○○遺產之處置已漠不關心；又查被繼承人子○○
    之遺產，倘無人承認繼承時，將於清償債權，交付遺贈物後
    ，歸屬國庫，為使被繼承人子○○遺產之處置順利進行，本
    院認選任財政部國有財產局臺灣南區辦事處臺南分處為被繼
    承人子○○之遺產管理人為適當。
五、依非訟事件法第157條、第24條第1項，裁定如主文。
中    華    民    國    99    年    4    月    29    日
                  家事法庭      司法事務官  林可婷
以上正本係照原本作成
如對本裁定抗告須於裁定送達後10日內向本院提出抗告狀
中    華    民    國    99    年    4    月    29    日
                                書記官  陳世明

司法院資訊處製作；財團法人民間司法改革基金會備份。
